臺灣高等法院刑事判決　　　　　　　　93年度上訴字第3553號
上　訴　人
即　被　告　己○○
　　　　　　丑○○
共　　　同
選任辯護人　吳家業律師
上列被告因偽造有價證券等案件，不服臺灣臺北地方法院92年度
訴字第1817號，中華民國93年10月19日第一審判決（起訴案號：
臺灣臺北地方法院檢察署91年度偵字第9742號），提起上訴，本
院判決如下：
    主  文
原判決關於己○○、丑○○偽造有價證券部分撤銷。
己○○、丑○○共同連續意圖供行使之用，而偽造有價證券，己○○處有期徒刑肆年；丑○○，累犯，處有期徒刑伍年。
偽造之丁○○、午○○、甲○○、戊○○、辰○○及子○○○印
章各壹枚、附表一所示變造身分證影本四紙、附表二編號三、四
、五、六、八、九所示代墊契約書上偽造之署押、印文各壹枚；
附表二編號一、二、七、十、十一、十二所示代墊契約書上偽造
之署押各壹枚；偽造如附表三所示之本票拾壹紙（含其上偽造、
盜用之印文）均沒收。
    事  實
一、己○○與丑○○為夫妻，共同在臺北市○○○路 ○段38號11
    樓之1 住所內經營太佑房屋仲介有限公司（下稱太佑公司）
    ，以法拍房屋仲介買賣為業。自民國87年起，太佑公司對顧
    客委託向法院標購拍賣之不動產案件，若該客戶需代墊保證
    金，或太佑公司本身標購法拍屋需要資金周轉時，即由丑○○及己○○出面向巳○○借款（實際出資者包括巳○○及其
    弟媳簡英秋）。雙方約定借款利息為月利率 2.5分（即每萬
    元每月新台幣〈下同〉250元 ），借款時必須由欲借款之客
    戶繳交身分證影本，並簽具代墊契約書、及與借款同額之本
    票以為擔保。巳○○則簽發臺灣銀行總行營業部即期支票以
    為借貸，己○○、丑○○ 2人即以此方式多次向巳○○等借
    款周轉使用。迨89年間，己○○與丑○○ 2人因經濟發生問
    題，竟共同意圖為自己不法之所有，並基於概括之犯意聯絡
    ，先後利用客戶丙○○、壬○○、庚○○、陳素美、劉信輝
    、林振復、周秀香及寅○○委託辦理法拍承購案件之便，及
    由法院拍定公告中知悉拍定人甲○○、丁○○、午○○、卯
    ○○、辰○○、子○○○及林明銓（嗣於代墊契約書及本票
    上繕寫為戊○○）等人標得不動產之年籍資料，在上址太佑
    公司內，變造如附表一所示之身分證影本、偽造或盜用如附
    表二所示之人之印章，進而偽造如附表二行為欄所示之代墊
    契約書、附表三所示之本票後，在如附表二所示時間，持以
    向巳○○借款，使巳○○陷於錯誤，誤認為如附表二所示之
    人欲借款，而交付如附表二所示金額之臺灣銀行即期支票予
    己○○及丑○○，足生損害於戶政機關對身份管理之正確性
    及如附表二所示之人、巳○○及簡秋英。嗣己○○於犯罪遭
    發覺前，於90年3月14日向臺灣臺北地方法院檢察署檢察官
    自首，而接受裁判。嗣經法務部調查局調查員於90年4月16
    日前往太佑公司等處依法執行搜索，扣得如附表二編號1至
    10之代墊契約書及附表三之本票、附表一所示之人之身分證
    影本、丑○○書立之切結書及庚○○等人之印章30枚。
二、案經己○○自首暨被害人巳○○、壬○○訴由臺灣臺北地方
    法院檢察署檢察官偵查起訴。
    理  由
一、訊據上訴人即被告己○○坦承於上揭時、地行使變造特種文
    書、偽造私文書、偽造有價證券及詐欺取財之犯行，惟否認
    有附表二編號12所示之犯行，辯稱：沒有偽造盧家試的墊款
    契約書向巳○○借錢云云。訊據上訴人即被告丑○○則矢口
    否認有何檢察官起訴之犯行，辯稱：伊雖是太佑公司掛名負
    責人，但實際上都是己○○在處理，從頭到尾伊都沒有接觸
    這件事，後來巳○○來找伊，伊才幫己○○處理善後，並未
    簽過任何1張本票云云。
二、經查：
  (一)丑○○係太佑房屋仲介有限公司登記負責人，己○○負責公
    司財務及業務聯繫等工作， 2人主要係從事標購法拍屋仲介
    業務，自87年起，丑○○、己○○等人即以法院拍賣不動產
    需現金週轉為由，向告訴人巳○○及簡英秋以每月 2.5分之
    利息調借現金，作為標購房屋後至銀行貸款未撥款前，客戶
    不足之短期墊款，告訴人與丑○○電話接洽，己○○亦至告
    訴人公司，或由告訴人公司人員前去太佑公司接洽，亦即丑
    ○○、己○○提供欲標購法拍屋之承購人身分證影本及承購
    人親簽本票，告訴人再向法拍屋買賣資訊網查詢確認該承購
    人確有投標買賣後，與其簽立代墊契約書，並購買臺灣銀行
    即期支票（簡稱台支）交付被告2人。詎被告2人利用其自己
    之客戶資料或法院公告之得標人之資料，藉此變造法拍屋承
    購人之身分證，並偽簽承購人之借款本票，持以向巳○○及
    簡英秋調借現金，告訴人不疑有他而交付即期支票，被告 2
    人卻屆期未償還，嗣經向被告 2人所提供之承購人資料詢問
    法拍屋銀行貸款是否撥款時，始發現承購人身分證均係變造
    ，而承購人簽立之本票亦係被告等偽造，始知受騙等情，業
    據告訴人於法務部調查局、偵查及原審審理中指述明確（見
    90年度偵字第5498號卷《下稱5498號卷》第12至13頁、第99
    頁反面、第104頁、原審卷第204至206頁）。
  (二)告訴人自始至終均指稱與丑○○電話接洽借款事宜，己○○
    亦至告訴人公司，或由告訴人公司人員前去太佑公司接洽等
    情（見5498號卷第12頁），且於偵查及原審中亦指訴略以：
    都是丑○○先以電話向我說要（錢）後，再由己○○與我接
    洽，大部分都是由丑○○確認，由己○○到公司來拿錢。起
    訴書附表二所載12名客戶，都是丑○○用電話找我借款的。
    所借的錢是由公司的職員交給己○○去辦理。墊款契約書及
    借款人本票及身分證影本都是由他們公司送過來或是在繳款
    時直接交付。都是由丑○○確認墊款金額，己○○出面拿本
    票、墊款契約書、身分證影本等語（見5498號卷第99頁反面
    、原審卷第204頁反面至250頁反面）。足見被告二人均與告
    訴人有接洽借款之情至明。
  (三)丑○○自承僅有與寅○○合作購買法拍屋，證人寅○○亦稱
    係均委託丑○○寫標單、全權處理相關法拍事務，未與己○○往來云云（見原審卷第212頁、第213頁）。然參證人寅○○於另案審理時之證述：「89年11月曾與林女（指己○○）
    合資700多萬元標購法院1棟房屋，係被告丑○○來電鼓吹，
    我須出資380幾萬」等語（見90年度重訴字第 1738號民事卷
    宗《下稱1738號卷》第43頁），核與證人寅○○於本案法務
    部調查局調查中證述：「87年間又再度與丑○○、己○○夫
    婦合作代標購法拍屋」、「89年11月24日又曾與被告己○○
    合標臺北市○○○路○段205巷7弄1號6樓法拍屋，標金767,9
    00元，我與己○○各出資3,839,500元購得」（見 5498號卷
    第80頁反面至81頁、第82頁）、及於原審證述：「（就你所
    知丑○○除了幫你標法拍之外，有無幫其他人標法拍屋？）
    也有幫他老婆標法拍屋，他大部分都做法拍屋的裝潢」等情
    一致（見原審卷第212頁反面）。可見證人寅○○係與被告2
    人合作標購法拍屋，而丑○○亦有幫己○○標購法拍屋之情
    形，則寅○○證稱只交丑○○處理云云，並不實在，丑○○
    又能勸進寅○○與被告己○○出資合標，其顯非與太佑公司
    業務無關。
  (四)又丑○○於調查局中供以「丙○○係我朋友，其有意購買臺
    北市東湖的法拍屋，於是我介紹給我太太己○○認識並與太
    佑公司簽約並收取仲介費用，丙○○曾向我表示因其資金不
    夠，要辦理墊款... 」（見5498號卷第77頁反面），加之其
    自認僅處理寅○○及其妻廖吳秀鶴購買法拍屋部分，且證人
    寅○○於法務部調查局亦證稱丑○○為其處理法拍屋之情形
    ：我自87年7月起即委託丑○○代為標購法拍屋，87年8月14
    日透過丑○○的介紹與癸○○各出資一半合標臺北市○○路
    ○ 段366巷55弄5號1樓及4樓，標價12,278,000元；與癸○○
    合標臺北市○○路433巷22號6樓；88年 3月17日與癸○○合
    標民生東路5段三民路口套房；88年 6月8日與癸○○合標臺
    北市○○街102巷2號3樓，標價8,678,000元；89年7月19 日
    臺北市○○○路○段216巷32弄1號2樓透過丑○○的介紹與乙○○出資各半合標，標價21,379,000元等語（見5498號卷第
    81至82頁），則丑○○本即能介紹金主與寅○○合標如此高
    額且龐大之標案，果係與己○○各自經營法拍業務，大可將
    寅○○、癸○○及乙○○介紹予丙○○合資投標，何以須另
    行轉介己○○處理墊款事宜，是丑○○、己○○應係一同經
    營太佑公司無誤。
  (五)證人丙○○於本院證述：「我是有問要墊款，但我認為墊款
    利息太高，我說要考慮一下。我跟丑○○剛剛接洽只是1 個
    朋友之間的關係問他，他告訴我他有在做法拍屋，給我1 個
    電話，我照電話聯絡，才跟己○○接洽。」、證人乙○○於
    本院證述：「 .. 我是委託丑○○幫我處理點交房屋的情形
    」（見本院卷第89至90頁、第91頁）、證人即太佑公司員工
    謝志華於偵查中證述：「丑○○自己有做一些法拍屋買斷業
    務，以我的業務區域，他沒有幫忙投標，其他人的有1、2件
    」（見91年度偵字第9742號卷《下稱9742號卷》第 265頁正
    、反面），則丑○○不僅係太佑公司掛名負責人，其亦實際
    參與介紹客戶、投標、點交業務，非如其所言之全由己○○
    處理一切事宜，被告己○○供稱丑○○不知情云云，顯為迴
    護之詞，不足採信。至證人即太佑公司員工辛○○、證人癸○○於本院雖均陳稱丑○○未介入太佑公司法拍業務，然對
    於丑○○是否會幫忙太佑公司代標業務，證人辛○○證言即
    與上述謝志華之證述相左（見本院卷第62頁），而辛○○又
    係丑○○之妹婿，其所陳難謂無替丑○○避罪之嫌。且證人
    癸○○與寅○○合作標售法拍屋，均係委託丑○○代標，雖
    其陳稱係委託「丑○○個人」代標，與太佑公司無關，委託
    公司要佣金，與丑○○之間，是房屋轉賣後有賺錢才分紅云
    云（見本院卷第65至66頁），惟委託標購法拍屋與拍得房屋
    後裝潢轉賣牟利本屬二事，丑○○因替其兄寅○○處理法拍
    業務，介紹癸○○與寅○○合作（見本院卷第63頁），其角
    色類於仲介，既與一般需自住者全權委託法拍公司代標情形
    不同，自無所謂佣金問題可言，況標購法拍屋合作方式本有
    多種，證人癸○○所言僅能解釋其有與丑○○有合作之事實
    ，並無法證明丑○○無與己○○一同經營太佑公司之情。
  (六)己○○供稱其偽造本票所用之寅○○印章係因寅○○與丑○○合夥購屋，寅○○才將印鑑交丑○○置於太佑公司內（見
    1738號卷第20頁），丑○○亦供稱寅○○授權刻章用於投標
    書，印章平時放於南京東路辦公桌之抽屜，未曾上鎖一語（
    見1738號卷第23頁），倘如各自經營，丑○○又稱僅在太佑
    公司掛名，以丑○○前開替寅○○覓人合資投標 5次、另替
    寅○○獨資標購10次、寅○○與友人陳玉堂合標8次（見549
    8 號卷第81至82頁），次數頻繁及金額甚鉅，從事法拍業務
    20餘年之丑○○豈能將用於投標單影響寅○○權益匪淺之印
    章任意置於無干之太佑公司中，又焉得未經上鎖隨意存放，
    已與常理有違。證人即太佑公司員工謝志華、蔡錫坤雖另以
    被告丑○○係因公司兼住家而至公司為證（見9742號卷第57
    頁、原審卷第 231頁），惟此不足為被告丑○○得以輕忽置
    放他人印鑑之藉口，甚至證人蔡錫坤亦證以不知被告 2人與
    告訴人之借款往來實際情況（見原審卷第231頁反面），2人
    之證詞不能為被告有利之事實認定。由此觀之，應係被告 2
    人共同營運法拍業務，丑○○始將主要客戶寅○○之投標專
    用印章置於太佑公司內供己○○使用。
  (七)丑○○既共同參與太佑公司營運，相關資金調度情況自應知
    之甚稔，己○○藉大量偽造墊款契約及本票，以向告訴人詐
    借高達53,220,500元之大筆款項支應公司運作，丑○○參與
    經營對此焉有不知之而置身事外之理；尤其，丑○○甚至就
    己○○擅自以委託投標客戶庚○○、陳歆諸、丙○○名義向
    巳○○借款遭質押庚○○、陳歆諸、丙○○之所有權狀部分
    ，付出 1,500,000元贖回一事，除經告訴人指述外（見原審
    卷第 205頁），亦為丑○○所是認，丑○○並簽立「茲本人
    持丙○○、壬○○、庚○○共 3名之土地、建物所有權狀向
    巳○○先生辦理上列不動產向法院標購之代墊款，本人同意
    以新台幣 1,500,000元贖回」之致巳○○書面，以及丑○○
    向寅○○調借支付告訴人之支票、本票影本各 1紙在卷可證
    （見9742號卷第134頁、第223頁），苟如丑○○所辯各營其
    業，未曾與己○○同向告訴人借用代墊款，其大可要巳○○
    逕向己○○洽談相關偽貸事項，何必替己○○出錢代贖，且
    偽造文書及有價證券之刑事責任非同小可，亦非其所謂避免
    丙○○、壬○○、庚○○提起民事訴訟所能搪塞（見5498號
    卷第78頁）。丑○○另以該契據係代書陳美銀依告訴人指示
    所擬才簽立云云，然以丑○○之年齡及法拍業務經驗，當無
    任意簽署與己無關之書面，而證人陳美銀亦於原審審理中結
    證稱，該紙書面內容係告訴人告知已與丑○○談妥而擬，不
    記得丑○○簽立當場有無表示異議，但丑○○為了拿回權狀
    而簽等情（見原審卷第283至284頁），堪見丑○○亦無任何
    受強迫非出於自由意願情狀而簽署之情狀，益徵被告 2人共
    同向告訴人借款支應太佑公司甚明。是己○○所言核屬迴護
    丑○○之詞，不得遽採，告訴人巳○○指以丑○○與己○○
    偽造代墊資料及本票而詐借款項一事，自非子虛之詞。
  (八)己○○雖否認有偽造如附表二編號12所示之盧家試名義之代
    墊契約書向告訴人巳○○借款 4,500,000元，而告訴人巳○○亦無法提出代墊契約書為據，然原審依丑○○之聲請，傳
    訊證人巳○○、蔡錫坤證明本件事情經過，證人巳○○略稱
    ：89年11月 9日有位客戶盧家試向我借墊款，是由丑○○確
    認，他說標到房子需要墊款，我公司員工林錦煌去太佑公司
    拿回盧家試的墊款契約書、本票、身分證影本，我則開立4,
    500,000 元支票交付，但後來發現我所開立的支票款項繳到
    廖瀚銘買的房子，我跟丑○○講挪用的事，他承認並要把錢
    還我，才由林錦煌去跟丑○○接洽，由廖瀚銘開出 1張本票
    換回盧家試的本票等語明確（見原審卷第205頁反面至208頁
    ），證人林錦煌於原審則稱：我受巳○○命令送票到太佑公
    司去換本票、契約書、身分證影本回來，我負責到現場看廖
    瀚銘親自開票拿回來，因為之前借款的名義人不對，所以要
    拿該名義人的票去換廖瀚銘的票，這個案子是幫廖瀚銘墊款
    ，當天並無特別跟廖瀚銘說為何要開這張本票，但我感覺廖
    瀚銘知道，因為他知道他有標購四平街的房子而且向我們借
    錢 4,500,000元，我是去拿本票，另外有人去換票等語（見
    原審卷第233反面、第236正、反面），互核其 2人所言，對
    於由誰去換票一事，雖有齟齬，但關於由廖瀚銘開立4,500,
    000 元本票之目的，係為彌補先前巳○○開立予盧家試支票
    墊款被挪用的部分，所陳則無二致，至於原先開立予盧家試
    之本票款項既然已被挪用，衡情亦已不復存在，應無以廖瀚
    銘本票換盧家試本票之換票情事，而係以廖瀚銘開立之本票
    換回盧家試之代墊契約書及身分證影本才是，則證人巳○○
    此部分記憶尚有錯誤。而 4,500,000元原係己○○向證人巳
    ○○調借的資金，用以標購臺北市○○街138號13樓之2之房
    屋，又因該屋為國宅，僅有廖瀚銘有資格可以標購，標得後
    又因債權人異議而由己○○聲請撤銷拍賣，並由己○○帶廖
    瀚銘去領回保證金等情，業經己○○自承在卷（見5498號卷
    第69頁反面、9742號卷第100頁、原審卷第30頁 ）。則本件
    應係由己○○假借盧家試名義向證人巳○○借代墊款，並由
    丑○○向巳○○確認款項，取得支票後挪用在以廖瀚銘名義
    購買之四平街房屋，嗣被巳○○發現，而由丑○○指示廖瀚
    銘開立同額本票歸還。果如己○○所稱未偽造附表二編號12
    之代墊契約書，則其如何取得 4,500,000元？又丑○○倘事
    先不知情，又何須介入處理此事？參酌本件借款尚由丑○○
    確認等情，則被告己○○、丑○○確有偽造盧家試代墊契約
    書向證人巳○○借款之事實，應堪認定。
  (九)另案臺灣臺北地方法院90年度重訴字第1738號及本院92年度
    重上訴字第400 號民事判決，原告巳○○訴請被告丑○○、
    寅○○、己○○之返還借款民事事件，二案之事實僅限於被
    告偽以午○○及丁○○借款部分，未能如本院全般觀察被告
    2 人共同所為如附表所示犯行，無從詳悉本件被告2人之營
    業關係，僅以己○○未陳述與丑○○共同借款，且己○○借
    得告訴人之支票亦未用於寅○○拍得之房地，及90年3月14
    日丑○○所出具書面不足證明與午○○及丁○○名義借款有
    何關係，推論與丑○○無共同侵權行為，尚不能為本件刑事
    案件執為有利被告之認定。
  (十)被告等未經同意及允准擅自變造如附表一所示之身分證影本
    ，偽造、盜用如附表二所示之人之印章，並進而偽造如附表
    二行為欄所示之代墊契約書及附表三所示之本票一節，已經
    證人寅○○、壬○○於法務部調查局及偵審中；證人庚○○
    、陳素美、丁○○於法務部調查局及偵查中；證人丙○○、
    子○○○、卯○○、辰○○、甲○○於偵查中結證甚詳（見
    90年度他字第2347號卷第46頁、5498號卷第43頁、55頁、60
    頁、9742號卷第88頁以下、原審卷第201 頁以下）。徵以證
    人丁○○、陳素美、甲○○所提身分證影本（見5498號卷第
    54頁、63頁、9742號卷第117至127頁），劉信輝、陳素美、
    林振復之身分證影本及姓名欄已分別遭變造為「甲○○」、
    「午○○」、「戊○○」名義之身分證影本；「周秀香」身
    分證影本之姓名欄變造為「丁○○」，並有變造之身分證附
    卷可考。此外復有被告等偽造之代墊契約書10份、偽造如附
    表三所示之本票11紙、告訴人巳○○受詐交付予被告己○○
    及丑○○之臺灣銀行即期支票影本12紙存卷及庚○○等30人
    印章扣案可資佐憑。
  (十一)綜上所述，被告 2人行使變造身分證影本、偽造私文書，及
    偽造之本票，持向告訴人詐欺借款，其 2人不法所有之意圖
    甚明。被告己○○之任意性自白經前開證據補強應與事實相
    合。被告丑○○事後所辯無非卸責之詞，顯不足採。本件事
    證明確，二人犯行均堪認定，應依法論科。
三、按影本與原本可有相同之效果，如將原本予以影印後，將影
    本之部分內容竄改，重加影印，其與無制作權人將其原本竄
    改，作另一表示其意思者無異，應成立變造文書罪，最高法
    院73年台上字第3885號著有判例可參。己○○、丑○○變造
    後，持向告訴人巳○○行使，足生損害於各該被害人及戶政
    機關對國民身分管理之正確性，核其所為，均係犯刑法第21
    6條、第212條之行使變造特種文書罪及第216條、第210條行
    使偽造私文書罪、第201條第1項意圖供行使之用偽造有價證
    券罪；2 人以上開偽造文件向告訴人借款，告訴人陷於錯誤
    而交付自己財物，則係犯第339 條詐欺取財罪。被告己○○
    、丑○○就上開犯行間，有犯意聯絡及行為分擔，均為共同
    正犯。被告二人偽造附表二編號3、4、5、6、8、9所示之印
    章，偽蓋用於附表二之代墊契約書上；盜用如附表二編號1
    、2、7、10、11、12所示印章而盜用印文，其偽造印章、印
    文與盜用印文之行為係偽造私文書之部分行為。其二人變造
    特種文書、私文書後，復持以行使，變造特種文書、偽造私
    文書之低度行為，為行使之高度行為所吸收。行使偽造本票
    之行為則為意圖供行使之用而偽造之行為所吸收。以上其偽
    造印章、印文與盜用印文、變造特種文書、偽造私文書、行
    使偽造本票之行為，均應不另論罪。被告2人先後多次行使
    變造特種文書、行使偽造私文書、偽造有價證券及詐欺取財
    行為，均時間緊接，所犯構成要件相同之罪名，均顯係基於
    概括犯意反覆為之，應依刑法第56條之連續犯規定，各論以
    一罪，並均依法加重其刑。又被告己○○、丑○○所犯上開
    四罪間，分別有方法目的之牽連犯關係，應從一重之刑法第
    20 1條第1項意圖供行使之用而偽造有價證券罪論處。
    己○○被告於該管公務員未發覺犯罪前，向臺灣臺北地方法
    院檢察署自首而接受裁判，此有訊問筆錄附卷可憑（見5498
    號卷第2至3頁），自係合於自首之條件，應依刑法第62條之
    規定減輕其刑，並依法先加重後減輕之。被告丑○○前因妨
    害自由案件，經法院判處有期徒刑5月確定，而於89年12月
    22 日易科罰金執行完畢，有本院被告全國前案紀錄表可稽
    ，其於執行完畢後5年內再犯有期徒刑之本罪，為累犯，應
    依刑法第47條之規定遞加重其刑。
四、原審以被告2人事證明確，予以論罪科刑，固非無見，惟(一)
    漏未審酌被告丑○○累犯情節（本件連續犯行為終了之日乃
    90年2月9日，參見附表編號二所示時間）。(二)附表一所示變
    造之身分證影本四紙既已交付巳○○，已非被告所有，原審
    竟依刑法第 219條沒收。(三)附表三所示本票（本票已含偽造
    、盜用之印文），已依刑法第 205條沒收，仍謂其上盜用之
    印文原審另為「毋庸為沒收之諭知」，易生誤會，亦有未合
    。本件被告上訴否認犯行，雖無理由，然原判決既有上開可
    議之處，自應由本院予以撤銷改判。爰審酌被告己○○於犯
    罪後仍指稱係為清償告訴人巳○○、簡英秋才為前揭犯行，
    且於原審一度辯稱債款早已全數還清云云，自首後並非全然
    已有悔意；被告丑○○則自始至終均否認犯行，且 2人詐取
    所得近50,000,000元，金額甚鉅，對告訴人危害之程度非微
    ，事後償還1000餘萬元，迄未與告訴人巳○○達成和解，各
    自參與犯罪之程度及犯後之態度等一切情狀，量處如主文所
    示之刑。
五、扣案偽造之丁○○、午○○、甲○○、戊○○、辰○○及子
    ○○○印章、附表二編號3、4、5、6、8、9所示之代墊契約
    書上偽造之印文署押各1枚，及其附表二編號1、2、7、10、
    11、12偽造之署押各1枚，均應依刑法第219條沒收、偽造如
    附表三所示之本票11紙（含其上偽造、盜用之印文），雖未
    扣案，惟不能證明已滅失，不問屬於被告與否，應依刑法第
    205條沒收。至附表一所示之變造國民身分證影本4紙，係被
    告所有供犯罪所用之物，依刑法第38條第1項第2款宣告沒收
    。另扣案張堔惠等24枚印章並非被告偽造，以及未扣案之附
    表二編號11、12及已扣案之附表二編號1、2、7、10所示代
    墊契約書上盜用之印文，均毋庸為沒收之諭知，印章部分並
    退回由檢察官另行辦理。
據上論斷，應依刑事訴訟法第369條第1項前段、第364條、第299
條第1項前段，刑法第28條、第56條、第201條第1項、第216條、
第210條、第212條、第339條第1項、第55條、第62條、第47條、
第205條、第219條、第38條第1項第2款，罰金罰鍰提高標準條例
第1條前段，判決如主文。
本案經檢察官曾忠己到庭執行職務。
中　　華　　民　　國　　94　　年　　10　　月　　27　　日
　　　　　　　　　刑事第二十三庭審判長法　官  尤豐彥
　　　　　　　　　　　　　　　　  　  法　官  趙功恆
　　　　　　　　　　　　　　　　　    法　官  魏新國
以上正本證明與原本無異。
如不服本判決，應於收受送達後十日內向本院提出上訴書狀，其
未敘述上訴之理由者並得於提起上訴後十日內向本院補提理由書
（均須按他造當事人之人數附繕本）。
                                      書記官  洪秋帆
中　　華　　民　　國　　94　　年　　10　　月　　28　　日
附表一
　┌──┬────────────────────────────────┐
　│編號│變造身分證影本之行為　　　　　　　　　　　　　　　　　　　　　　│
　├──┼────────────────────────────────┤
　│一　│將陳素美之身分證影本上之姓名變造為「午○○」，父親欄改為謝朝寶　│
　├──┼────────────────────────────────┤
　│二　│將劉信輝之身分證影本上之姓名變造為「甲○○」，父親欄改為李重生　│
　├──┼────────────────────────────────┤
　│三　│將林振復之身分證影本上之姓名變造為「戊○○」　　　　　　　　　　│
　├──┼────────────────────────────────┤
　│四　│將周秀香之身分證影本上之姓名欄變造為「丁○○」　　　　　　　　　│
　└──┴────────────────────────────────┘
附表二
┌──┬────┬──────────────┬────────┬────┐
│編號│時　間　│ 行為　　　　　　　　　　　 │不動產標的　　　│詐欺金額│
│　　│　　　　│　　　　　　　　　　　　　　│（臺北市）　　　│新台幣　│
├──┼────┼──────────────┼────────┼────┤
│一　│89.09.19│盜用庚○○印章，偽造庚○○名│光復南路二四０巷│七百八十│
│　　│　　　　│義之代墊契約書、面額八百萬元│四五號三樓　　　│萬元　  │
│　　│　　　　│之本票後，持以向巳○○行使。│　　　　　　　　│　　　  │
│    │        │代墊契約書偽造庚○○署押一枚│                │        │
│    │        │、盜用印文一枚。 　         │                │        │
├──┼────┼──────────────┼────────┼────┤
│二　│89.12.18│盜用壬○○印章後，偽造壬○○│興中街六八巷十六│三百九十│
│　　│　　　　│名義之代墊契約書、面額四百萬│號十四樓之一　　│萬元　　│
│　　│　　　　│元本票，持以向巳○○行使。　│　　　　　　　　│　　　　│
│    │        │代墊契約書偽造壬○○署押一枚│                │        │
│    │        │、盜用印文一枚。 　         │                │        │
├──┼────┼──────────────┼────────┼────┤
│三　│90.02.09│變造丁○○身分證，並偽刻其印│辛亥路二段一六七│六百八十│
│　　│　　　　│章後，偽造丁○○名義之代墊契│號十九樓　　　　│二萬五千│
│　　│　　　　│約書及面額七百萬元本票一紙，│　　　　　　　　│元　　　│
│　　│　　　　│持以向巳○○借款。　　　　　│　　　　　　　　│　　　　│
│    │        │代墊契約書偽造丁○○署押及印│                │        │
│    │        │文各一枚。　                │                │        │
├──┼────┼──────────────┼────────┼────┤
│四　│90.01.15│將陳素美身分證變造為「午○○│寧安街三巷八之一│四百三十│
│　　│　　　　│」名義後，偽造午○○印章後，│號二樓　　　　　│八萬七千│
│　　│　　　　│偽造其名義之代墊契約書，持以│　　　　　　　　│五百元　│
│　　│　　　　│向巳○○借款。　　　　　　　│　　　　　　　　│　　　　│
│    │        │代墊契約書偽造陳素美署押及印│                │        │
│    │        │文各一枚。              　  │                │        │
├──┼────┼──────────────┼────────┼────┤
│五　│90.01.16│將劉信輝身分證姓名變造為「李│師大路一０二巷六│四百八十│
│　　│　　　　│玉柱」，偽刻甲○○印章後以「│號二樓　　　　　│七萬五千│
│　　│　　　　│甲○○」名義偽造代墊契約書及│　　　　　　　　│元　　　│
│　　│　　　　│面額五百萬元之本票，持以向蔡│　　　　　　　　│　　　　│
│    │        │太國借款。                  │                │        │
│    │        │代墊契約書偽造甲○○署押及印│                │        │
│    │        │文各一枚。   　             │                │        │
├──┼────┼──────────────┼────────┼────┤
│六　│89.12.27│將林振復身分證姓名欄變造為「│哈密街五九巷三一│一百四十│
│　　│　　　　│戊○○」，偽刻印章後以「林明│弄十三號　　　　│六萬二千│
│　　│　　　　│泉」名義偽造代墊契約書及面額│　　　　　　　　│五百元　│
│　　│　　　　│一百五十萬元本票，持以向蔡太│　　　　　　　　│　　　　│
│    │        │國借款。                    │                │        │
│    │        │代墊契約書偽造戊○○署押及印│                │        │
│    │        │文各一枚。　                │                │        │
├──┼────┼──────────────┼────────┼────┤
│七　│90.01.02│盜用印章後，偽造卯○○名義之│環河南路一段一八│三百九十│
│　　│　　　　│代墊契約書，及面額四百萬元本│一號九樓之四　　│萬元　　│
│　　│　　　　│票一紙後，持以向巳○○借款。│　　　　　      │        │
│    │        │代墊契約書偽造卯○○署押一枚│                │        │
│    │        │、盜用印文一枚。            │                │        │
├──┼────┼──────────────┼────────┼────┤
│八　│90.02.06│偽刻辰○○印章，偽造其名義之│汀州路二段六巷五│一百萬元│
│　　│　　　　│代墊契約書與面額一百萬元本票│號三樓　　　　　│　　　　│
│　　│　　　　│一紙，持以向巳○○借款。　　│　　　　　　　　│　　　　│
│    │        │代墊契約書偽造辰○○署押及印│                │        │
│    │        │文各一枚。　                │                │        │
├──┼────┼──────────────┼────────┼────┤
│九　│89.12.19│偽刻子○○○印章，偽造其名義│吳興街二八四巷五│三百七十│
│　　│　　　　│之代墊契約書及面額三百八十萬│之五號三樓　　　│萬五千元│
│　　│　　　　│元之本票後，持以向巳○○借款│　　　　　　　　│　　　　│
│    │        │。                          │                │        │
│    │        │代墊契約書偽造子○○○署押及│                │        │
│    │        │印文各一枚。　　　　　      │                │        │
├──┼────┼──────────────┼────────┼────┤
│十　│89.12.11│盜用丙○○印章，偽造其名義之│新東街十五巷五號│二百四十│
│　　│　　　　│代墊契約書及面額二百五十萬元│　　　　　　　　│三萬七千│
│　　│　　　　│向巳○○借款。　　　　　　　│　　　　　　　　│五百元　│
│    │        │代墊契約書偽造丙○○署押一枚│                │        │
│    │        │、盜用印文一枚。            │                │        │
├──┼────┼──────────────┼────────┼────┤
│十一│89.11.29│盜用寅○○印章後，偽造其名義│忠孝東路四段二０│五百五十│
│　　│　　　　│之代墊契約書及面額五百五十萬│五巷七弄一號六樓│三萬元　│
│　　│　　　　│本票後，持以向巳○○借款。　│　　　　　　　　│　　　　│
│    │        │代墊契約書偽造寅○○署押一枚│                │        │
│    │        │、盜用印文一枚。            │                │        │
├──┼────┼──────────────┼────────┼────┤
│十二│89.11.15│偽造盧家試名義之代墊契約書後│四平街一三八號十│四百五十│
│　　│　　　　│，持以向巳○○借款。　　　　│三樓之二　　　　│萬元　　│
│    │        │代墊契約書告訴人未呈卷，然應│                │        │
│    │        │係被告盜用盧家試印章後，於契│                │        │
│    │        │約書上偽造盧家試署押一枚、盜│                │        │
│    │        │用印文一枚。                │                │        │
└──┴────┴──────────────┴────────┴────┘
附表三
┌──┬────┬───┬────┬────┬──────┬───────┐
│編號│發票人　│票　號│發票日　│到期日　│面額　      │偽造或盜用印文│
│　　│　　　　│　　　│　　　　│　　　　│（新台幣）　│數　　　　　目│  　　　　│
├──┼────┼───┼────┼────┼──────┼───────┤
│一　│庚○○　│163754│89.09.18│89.10.18│八百萬　　　│盜用印文二枚　│
├──┼────┼───┼────┼────┼──────┼───────┤
│二　│壬○○　│162853│89.12.18│90.02.17│四百萬元　　│盜用印文二枚　│
├──┼────┼───┼────┼────┼──────┼───────┤
│三　│丁○○　│11267 │90.02.09│90.03.08│七百萬元　　│偽造印文二枚　│
├──┼────┼───┼────┼────┼──────┼───────┤
│四　│午○○　│162866│90.01.15│90.02.14│四百五十萬元│偽造印文二枚　│
├──┼────┼───┼────┼────┼──────┼───────┤
│五　│甲○○　│162867│90.01.06│90.02.15│五百萬元　　│偽造印文二枚　│
├──┼────┼───┼────┼────┼──────┼───────┤
│六　│戊○○　│162860│89.12.29│90.01.28│一百五十萬元│偽造印文二枚　│
├──┼────┼───┼────┼────┼──────┼───────┤
│七　│卯○○　│162862│90.01.02│90.02.01│四百萬元　　│盜用印文二枚　│
├──┼────┼───┼────┼────┼──────┼───────┤
│八　│辰○○　│162869│90.02.06│90.03.05│一百萬元　　│偽造印文二枚　│
├──┼────┼───┼────┼────┼──────┼───────┤
│九　│子○○○│162858│89.12.19│90.01.18│三百八十萬元│偽造印文二枚　│
├──┼────┼───┼────┼────┼──────┼───────┤
│十　│丙○○　│162851│89.12.11│90.02.10│二百五十萬元│盜用印文二枚　│
├──┼────┼───┼────┼────┼──────┼───────┤
│十一│寅○○　│163799│89.11.29│89.12.28│五百五十萬元│盜用印文二枚　│
└──┴────┴───┴────┴────┴──────┴───────┘
附錄：本案論罪科刑法條全文
中華民國刑法第二百零一條第一項：
意圖供行使之用，而偽造、變造公債票、公司股票或其他有價證
券者，處三年以上十年以下有期徒刑，得併科三千元以下罰金。
中華民國刑法第二百十六條
行使第二百十條至第二百十五條之文書者，依偽造、變造文書或
登載不實事項或使登載不實事項之規定處斷。
中華民國刑法第二百十條
偽造、變造私文書，足以生損害於公眾或他人者，處五年以下有
期徒刑。
中華民國刑法第二百十二條
偽造、變造護照、旅券、免許證、特許證及關於品行、能力服務
或其他相類之證書、介紹書，足以生損害於公眾或他人者，處一
年以下有期徒刑、拘役或三百元以下罰金。
中華民國刑法第三百三十九條第一項
意圖為自己或第三人不法之所有，以詐術使人將本人或第三人之
物交付者，處五年以下有期徒刑、拘役或科或併科一千元以下罰
金。
